臺灣宜蘭地方法院刑事判決　　　　　　　 95年度重訴字第3號
公　訴　人　臺灣宜蘭地方法院檢察署檢察官
被　　　告　乙○○
選任辯護人　邱群傑律師
被　　　告　丙○○
　　　　　　　　　　（另案在臺灣宜蘭監獄執行中）
　　　　　　戊○○
上二人共同
選任辯護人　李蒼棟律師
上列被告因擄人勒贖等案件，經檢察官提起公訴（95年度偵字第
3000、3064、3222、3294號），本院判決如下：
    主  文
乙○○未經許可，持有手槍，處有期徒刑柒年，併科罰金新臺幣
拾伍萬元，罰金如易服勞役，以新臺幣參仟元折算壹日，扣案如
附表一所示之手槍及物品均沒收之；又未經許可，持有手槍，處
有期徒刑捌年，併科罰金新臺幣參拾萬元，罰金如易服勞役，以
新臺幣參仟元折算壹日，扣案如附表二所示之手槍、子彈及物品
均沒收；又故買贓物，處有期徒刑捌月；又行使偽造私文書，足
以生損害於公眾及他人，處有期徒刑壹年，扣案如附表三所示之
物均沒收；又共同意圖勒贖而擄人，處無期徒刑，褫奪公權終身
，扣案如附表四所示之物均沒收；又對於公務員依法執行職務時
，施強暴，處有期徒刑壹年陸月，扣案如附表二所列之9MM 制式
手槍SIGSAUER（槍枝管制編號：0000000000號）壹把沒收之。應
執行無期徒刑，褫奪公權終身，併科罰金新臺幣肆拾伍萬元，罰
金如易服勞役，以新臺幣參仟元折算壹日，扣案如附表一、二、
三、四所示之物均沒收。
丙○○共同意圖勒贖而擄人，處有期徒刑拾參年，扣案如附表四
所示之物均沒收。
戊○○共同意圖勒贖而擄人，處有期徒刑拾年，扣案如附表四所
示之物均沒收。
    事  實
一、乙○○於民國85年間，在叔父吳正雄（已歿）位於臺北市○○區○○街之住處，取得具殺傷力之PARABELLUM制式手槍（
    槍枝管制編號：0000000000號，含彈匣1個，以下簡稱：A槍
    ）1把及子彈2 顆，其初將A槍藏放於臺北市某一廢棄之建物
    裡，後則隨身攜帶至各地，而持有至95年8月7日為警捕獲時
    ；復另行起意，於92年間向姓名不詳，綽號「小賴」之成年
    男子購得具殺傷力之9MM 制式手槍SIGSAUER（槍枝管制編號
    ：0000000000號，含彈匣2個，以下簡稱：B 槍）1把、9MMR
    UGER制式手槍（槍枝管制編號：0000000000號，含彈匣2 個
    ，以下簡稱：C 槍）1把及子彈86顆（口徑9MM制式子彈57顆
    、口徑0.4吋制式子彈10顆、直徑8.8MM土造子彈19顆），並
    隨身攜帶至各地，而持有至95年8月7日為警捕獲時，並扣得
    上開槍、彈及乙○○所有，供保養、持有槍枝所用之通槍條
    1組、擦槍布1包及擦槍油1瓶，始悉上情。
二、乙○○基於故買贓物之犯意，於93年3 月間，向姓名不詳，
    綽號「阿路」之成年男子購得原屬庚○○所有、車牌號碼為
    1938-DF號（已遭拆卸）、於93年2月2日在臺北市○○路105
    號前失竊之黑色休旅車1部及偽造子○○使用之7852-FE號、
    不詳人使用之6967-NA號車牌各2面，嗣警於95年8月7日捕獲
    ，並扣得上開偽造之車牌共4面，始悉上情。
三、乙○○與姓名不詳，綽號「阿路」之成年男子共同基於偽造
    身分證之犯意聯絡，於93年間由乙○○提供辛○○、己○○
    之身分證影本與「阿路」，再由「阿路」依影本上辛○○、
    己○○之姓名、年籍資料，並黏貼乙○○之照片，偽造以辛○○、己○○為名義之中華民國身分證各1 張，足以生損害
    於辛○○、己○○及戶政機關對國民身分辨識管理之正確性
    。乙○○復於93年1月20 日，委由不知情之康得旅行社轉委
    福運旅行社在中華民國普通護照申請書上偽填己○○之姓名
    、年籍資料，並黏貼偽造之己○○身分證影本，用以表示係
    己○○本人申請護照之意，再連同偽造之己○○身分證一併
    持向外交部領事事務局申請護照而行使之，足以生損害於己○○本人及外交部領事事務局護照核發之正確性，嗣該局實
    質審核申請資料之真偽、喪失國籍、限制出境之有無等事項
    後，即核發以己○○為名義之中華民國護照與乙○○。乙○○再於95年6 月20日向內政部入出境管理局查驗人員出示該
    不法取得之己○○護照，使查驗人員於形式審核後誤以為係
    己○○本人出境前往澳門，而將此不實事項輸入電腦登載於
    職務上所掌管之電磁紀錄，足以生損害於己○○本人及內政
    部入出境管理局入、出境管制之正確性，復於同月26日以相
    同方式自澳門返國，嗣警於95年8月7日捕獲，並扣得上開偽
    造之己○○、辛○○身分證各１張及己○○中華民國護照（
    業經外交部領事事務局註銷）１本，始悉上情。
四、丙○○經友人甲○○之介紹，認識甲○○之表哥即宜蘭縣宜
    蘭市久千代餐廳　負責人丁○○，並得知丁○○財力雄厚，
    竟於95 年5月間與乙○○、戊○○及姓名不詳、綽號「阿輝
    」之成年男子共同基於意圖勒贖而擄人之犯意聯絡，先於95
    年5月22 日，由丙○○帶同乙○○前往丁○○之住處、辦公
    處所，查看丁○○之車型、車號，並勘查環境及犯案路線，
    再於同月24日晚間11時許，由戊○○駕駛上述庚○○失竊、
    懸掛不詳號牌之黑色休旅車搭載乙○○及「阿輝」一同前往
    丁○○位於宜蘭市○○路○段199巷27號之辦公處所，由乙○○持上述B 槍與「阿輝」下車強押丁○○上車，並隨即為之
    套上頭套、以塑膠束帶綑綁手腳、以MP3 耳機塞住其雙耳，
    以此強暴方式剝奪丁○○之行動自由，並搜刮其身上現金約
    新臺幣（下同）17萬元、行動電話2 支及身分證、駕照、健
    保卡、提款卡、信用卡等證件，嗣同月25日凌晨5 時許，行
    經臺北縣中和市○○路某處，戊○○即下車離去，由乙○○
    及「阿輝」繼續壓制丁○○至新竹、彰化、臺中等地，並由
    乙○○陸續以丁○○所有之0000000000號行動電話與丁○○
    之妻癸○○0000000000號行動電話聯繫，向癸○○脅迫、勒
    贖2,000萬元，其間曾數次輪流更換上述偽造之7852-FE、69
    67-NA 號牌而行使之，足以生損害於子○○及監理機關對於
    車籍管理之正確性，是日即將丁○○拘禁在不知情之蘇國清
    位於新竹市○○里○○路○段198號2 樓住處內，嗣為逃避查
    緝，於同月28日始將丁○○移置拘禁在丙○○位於台北縣中
    和市○○路○段114巷73號6 樓租屋處，經數度與癸○○連絡
    、談判，乙○○始於同年6月5日同意將贖金降至500 萬元，
    並要求癸○○至臺北市○○○路臺北國際商業銀行將500 萬
    元兌換成港幣（起訴書誤載為美金），是日即由丙○○駕駛
    JV-2788號BMW號黑色自小客車搭載乙○○至臺中勘查臺灣銀
    行健行分行，並撥打勒贖電話，於翌日即同月6日中午12 時
    許乙○○再要求癸○○至臺中臺灣銀行健行分行將港幣再兌
    換成新臺幣，並由戊○○駕駛上述庚○○失竊之黑色休旅車
    搭載乙○○前往取贖，其間數次更換取贖地點，嗣於同日下
    午6時40分許，乙○○在臺北市○○○道南下21.6 公里處，
    要求癸○○將裝於黑色塑膠袋內之4,809,600 元贖金置放在
    臺北市濱江公園某處，於取得贖款後即搭乘戊○○駕駛之黑
    色休旅車離去，待車行至臺北市榮星花園，乙○○攜帶贖款
    先行下車離去，戊○○則於更換前開偽造之號牌後自行離去
    ，足以生損害於子○○及監理機關對於車籍管理之正確性，
    嗣於同月7日凌晨2時許，戊○○接獲乙○○通知，再度駕駛
    前述庚○○失竊之黑色休旅車至上述丙○○位於中和之租屋
    處，乙○○及「阿輝」押解丁○○上車，經省道至苗栗縣通
    宵鎮中南磚廠附近釋放，並於是日白晝，由乙○○分配 100
    萬元與丙○○，戊○○及「阿輝」各得75萬元，嗣警於95年
    8月7日捕獲，並扣得如附表四所示乙○○所有，供擄人勒贖
    所用之物品，始悉上情。
五、乙○○、丙○○為上述擄人勒贖之犯行後即藏身於丙○○位
    於台北縣中和市○○路○段114巷73號6 樓租屋處，經警循線
    查知其2人行蹤，於95年8月7日上午5時30分許，前往上址拘
    提乙○○、丙○○到案，豈料乙○○竟基於妨害公務之犯意
    ，持上述B 槍朝門外擊發而當場施以強暴，以阻止員警破門
    而入，其前後共擊發6 顆子彈，經警開槍反擊，並帶同乙○○之父、母、妻子抵達現場後，始棄械投降，並扣得附表一
    、二、四所示之物及偽造之己○○、辛○○身分證、己○○
    護照等物，始悉上情。
六、案經丁○○、癸○○訴由宜蘭縣警察局宜蘭分局報請臺灣宜
    蘭地方法院檢察署檢察官偵查起訴。
    理  由
壹、認定犯罪事實所憑之證據及理由：
一、訊據被告乙○○、丙○○對於上開犯罪事實均坦承不諱，其
    2 人雖曾辯稱：係為處理債務，無勒贖之意圖云云，然亦均
    坦認債務人並非丁○○，核與證人丁○○、癸○○、甲○○
    、己○○、辛○○、子○○、蘇國清、庚○○等人於警詢、
    偵查或本院審理中所述情節大致相符，復有高速公路后里站
    監視系統之翻拍照片、台灣銀行買匯水單交易憑證、臺北國
    際商業銀行賣匯水單及手續費收入收據各1 張、鈔票影本數
    紙、通訊監察譯文、基地台位置資料各1 份、本國人（含華
    僑）入出境詳細資料畫面2張、現場採證照片12 張（警3309
    號卷第29頁、第57-63頁、第109-134頁、第142-145 頁）、
    現場攻堅照片16張（警3376號卷第17-24 頁）、通訊監察譯
    文1份（警2723號卷第52-74頁）、內政部警政署刑事警察局
    95年9月18日刑醫字第0950122618 號鑑驗書、外交部領事事
    務局95年11月27日領一字第09552474400 號函、中華民國普
    通護照申請書影本各1紙（本院卷一第61頁、第106-109頁）
    及扣案如附表一、二、四所示之物、偽造之己○○、辛○○
    身分證各1 張、己○○護照1 本等書、物證在卷可資佐證。
    扣得之手槍3把、子彈數發及己○○、辛○○國民身分證各1
    張經送內政部警政署刑事警察局鑑定結果，認送鑑A 槍係德
    國SIG SAUER廠製P228型口徑9MM制式半自動手槍、送鑑B 槍
    係加拿大製口徑9MM制式半自動手槍、送鑑C 槍係美國RUGER
    廠製P95DC型口徑9MM制式半自動手槍，3 把手槍均機械性能
    良好，可擊發同口徑制式子彈，均具殺傷力；送鑑子彈75顆
    ，其中46顆係口徑9mm制式子彈（試射21顆，餘25 顆）、10
    顆係口徑0.4吋制式子彈（試射0顆，餘10顆）、19顆係直徑
    8.8mm之土造子彈（試射6顆，餘13顆），均可擊發，認具殺
    傷力；送鑑彈殼6顆，經顯微鏡比對結果，認係由B槍所擊發
    ；送鑑己○○、辛○○國民身分證，因未發現浮水印、且底
    紋圖案及印刷字跡均與樣張不符，均係偽造，有該局95年10
    月1３日刑鑑字第0950118501號槍彈鑑定書、95年12月4日00
    00000000號鑑定書各1份附卷可稽（本院卷一第46-59頁、第
    126-128 頁），足認被告乙○○、丙○○之任意性自白與事
    實相符，犯行堪予認定。
二、訊據被告戊○○固坦認有為上述綁人、取贖、釋放人質及獲
    得10萬元報酬等事實，然矢口否認有何擄人勒贖之犯行，辯
    稱：是乙○○告知有一筆債要收，伊才答應幫忙，伊以為僅
    是暴力討債，不知道是擄人勒贖，黑色塑膠袋內裝的是何物
    、丁○○被拘禁至何時都不清楚，事後分次拿到30萬元，其
    中10萬是討債的報酬、20萬是另外向乙○○借的云云，惟查
    ：
（一）被告丙○○於偵查中稱：因為認識丁○○，所以綁人時不
      方便出面，會想要綁架丁○○是因為丁○○的表弟甲○○
      欠伊錢，伊知道丁○○很有錢等語（偵3000號卷第5-1 頁
      ）；於本院審理時更以證人身分證稱：伊與甲○○有債務
      關係，但與丁○○則沒有，丁○○也不知道伊與甲○○間
      之債務關係為何，乙○○也知道伊與丁○○間沒有債務關
      係等語（本院卷二第16-19 頁）；被告乙○○亦以證人身
      分證稱：整個綁架過程中都沒有跟丁○○講討債的事等語
      （本院卷二第37頁）；證人丁○○亦證述稱：伊上車同時
      就被頭套罩住頭部，播放有音樂之MP3 也塞住伊雙耳，伊
      有問為何要綁伊，但沒有人回話，在被綁架的期間未曾聽
      到有人提及甲○○的債務問題，伊與丙○○也沒有債務往
      來等語（本院卷二第9-15頁），是丁○○與被告乙○○、
      丙○○間未有任何債務關係，足堪認定，被告戊○○辯稱
      係討債云云，顯不可採，且丁○○遭強押上車後，被告等
      人不僅未開口向丁○○討債，或強迫丁○○簽下本票，反
      以頭套罩住丁○○之臉目，並以播放有音樂之MP3 塞住丁○○雙耳，斷絕丁○○對外界環境之感知能力，丙○○更
      為免遭丁○○指認而閃避，倘僅係討債，何以未表明債權
      人身分，反刻意掩飾，此情顯與一般暴力討債不符。
（二）被告戊○○初於警詢時稱：伊沒有綁架丁○○、也沒有搭
      載乙○○前往取贖，也沒有分得75萬元云云（警3309號卷
      第36頁）；於偵查中則改口稱：伊開車搭載乙○○取贖後
      幾天，乙○○拿10萬元現金給伊云云（偵3064號卷第5 頁
      ）；於本院95年10月4 日接押審理中又改稱：本案前，伊
      有向乙○○借45萬元，經抵銷後，乙○○再給伊30萬元云
      云（本院卷一第18頁）；復於本院準備及審理程序中稱：
      95年6月7日白天乙○○就給伊10萬元，隔了幾天後，因為
      需要用錢才又向乙○○借了20萬元，起訴書認定75萬元是
      不實在的，其中有45萬元是之前就欠乙○○的，乙○○沒
      有說這些借款不用還云云（本院卷一第68頁、本院卷二第
      46頁），是其供述內容前後不一，且就款項內容不斷調整
      ，顯有事後修飾以掩飾己身罪責之情，所陳難為本院採信
      ，且被告乙○○於95年8月7日檢察官訊問時陳稱：丙○○
      分得100萬元，戊○○及「阿輝」各得75 萬元，剩下的都
      歸伊，因為丙○○還欠伊15萬元，扣掉後，伊實際給丙○○85萬元等語（偵卷3000號第6 頁）；隨後於本院羈押審
      理中及95年8月18日檢察官偵訊時均稱：丙○○分得100萬
      元，戊○○及「阿輝」各得75萬元等語（本院聲羈73號卷
      第7頁、偵卷3000號第46 頁），對於戊○○是否有積欠乙○○45萬元之債務則全未提及，於同年9月14 日偵查中亦
      稱：給戊○○75萬元、阿輝也拿75萬元等語，後因在庭之
      戊○○表示僅得贖款10萬元，始又改口稱：案發後給了戊○○30萬元，其餘45萬元是戊○○先前欠的，所以扣抵云
      云（偵3064號第21-22 頁）；復於本院準備程序中附和戊○○於準備程序之說詞稱：伊給戊○○10萬元，20萬元部
      份是戊○○另外借的，戊○○之前有欠伊45萬元，伊想說
      不用還了云云（本院卷一第69頁）；於本院審理時再改口
      證稱：拿到贖款後，丙○○得100 萬元，戊○○實際得10
      萬元，因為戊○○之前向伊借了40、50或60萬元，詳細金
      額不清楚，後來戊○○又向伊要20萬元，從頭到尾伊給戊○○30萬元，伊沒有跟戊○○說錢不用還云云（本院卷二
      第31、33 頁），證述內容前後不一，被告乙○○於95年8
      月7日檢察官訊問時、本院羈押審理及同年9月14日檢察官
      訊問時均陳稱戊○○獲有75萬元之利益，此部份供述之情
      境或係在隔離狀態下所為、或係由乙○○先於戊○○回答
      ，待至聽聞戊○○為不同內容之陳述後，始又翻異前詞，
      改口附和戊○○之說法，是其於本院審理時證述之內容應
      係袒護被告戊○○之詞，不足採信，應認被告戊○○確獲
      有75萬元之利益，則單純為人討債是否可能獲得如此龐大
      之利潤即非無疑義，更何況被告戊○○對於債權數額、利
      息、債權人、債務人等攸關獲利合理與否之事項均不清楚
      ，更顯其辯詞之不可採信。
（三）被告乙○○雖於本院以證人身分供稱：伊只告訴戊○○有
      債要討，沒有告訴戊○○擄人勒贖的事，戊○○不知道伊
      與癸○○談判之過程，也不知道丁○○仍被拘禁、伊給戊○○10 萬元時，也沒有講明原因云云（本院卷二第28、3
      3、35 頁），惟被告戊○○於偵查中已自承：取款當天伊
      在車上聽乙○○講電話時，心裡就覺得怪怪的，因為乙○○不斷更換地點，事後乙○○拿錢給伊時，伊有問乙○○
      ，但乙○○講話怪怪的，當時心裡懷疑這件事不是單純的
      債務糾紛等語（偵3064號卷第5-6 頁）；於本院羈押審理
      時亦稱：乙○○通知伊開車去取贖，並告知伊被害人仍被
      拘禁，取贖過程中有聽到乙○○與被害人家屬聯絡的內容
      ，就是要被害人家屬拿錢出來，到了濱江公園，由乙○○
      下車拿錢，錢是用黑色塑膠袋包裝等語（本院聲羈77號卷
      第6-8 頁），是被告戊○○至遲自開車搭載乙○○取贖時
      起，主觀上已可預見其所為係擄人、勒贖犯罪構成要件之
      實施，猶依乙○○之指示數度更換取贖地點，並於取得贖
      款後更換車牌以防免為警鎖定，復於同月7 日至乙○○住
      處搭載丁○○遠赴苗栗釋放，更於事後收下乙○○分配之
      75萬元利益，顯見擄人、勒贖之發生無違其本意，且具勒
      索錢財之意圖，是被告乙○○前開有利戊○○之證述顯不
      可採，況且被告戊○○參與押人、取贖、放人及分贓之過
      程均與一般人所認知擄人勒贖之情節相符，其空言辯稱不
      知情云云猶難採信，其從事擄人勒贖客觀構成要件之實施
      ，主觀上復具有勒索財物之意圖及擄人、勒贖之不確定故
      意，犯行明確，應依法論科。
貳、論罪科刑之理由：
（一）被告乙○○為上開事實欄二、三、四；被告丙○○、戊○○為上開事實欄四之犯罪行為後，於94年1月7日修正通過
      之新刑法已於95年7月1日施行，是此部份犯行屬行為後法
      律有變更之情形，有新、舊法比較適用之問題。又刑事法
      所定之「持有」行為乃屬繼續犯，雖其行為之初始係在舊
      法時期，倘其行為之終了已在新法施行之後，即應適用新
      法，不生新、舊法比較適用問題。被告乙○○雖先後於85
      年及92年間起持有事實欄一所述之手槍、子彈，惟均持有
      至95年8月7日為警捕獲時，其行為終了日係於94年1 月26
      日槍砲彈藥刀械管制條例修正施行後，亦係於95年7月1日
      修正刑法施行後，均應適用修正後之新法，無新、舊法必
      較適用之問題。又被告乙○○所為事實欄五之妨害公務犯
      行，其行為時，新刑法已施行，亦無新、舊法比較之問題
      ，應適用裁判時法。再者，修正後刑法第2條第1項規定：
      「行為後法律有變更者，適用行為時之法律，但行為後之
      法律有利於行為人者，適用最有利於行為人之法律。」此
      規定係法律變更所生新舊法律比較適用之準據法，其本身
      不生新舊法比較之問題，均依裁判時即修正後之刑法第 2
      條第1項定其應適用之刑法法律，合先敘明。
（二）按擄人勒贖罪係以意圖勒贖而擄人為構成要件，其犯罪方
      法行為係將被害人置於行為人實力支配之下，予以脅迫，
      其犯罪目的行為係向被害人或關係人勒索財物，因此擄人
      勒贖罪本質上為妨害自由與強盜之結合，在形式上則為妨
      害自由與恐嚇取財之結合，且擄人者，實際上大多以若不
      付贖款即對被擄人加害等詞恫嚇被擄人親友，使生畏怖，
      因而交付贖款；於此，對被擄人或其親友恐嚇之妨害自由
      行為，在觀念上，應被吸收於擄人勒贖行為中，不再論以
      妨害自由罪；又在實施擄人過程中，為排除障礙或壓抑反
      抗，或對被害人施以強暴之行為，或對週遭被害人之親友
      為壓制其防止或救援之行為，除行為人另有傷害或妨害自
      由之故意，在觀念上應被吸收於擄人勒贖行為中，不應再
      論以妨害自由或傷害罪。次按，刑法第212 條之偽造特種
      文書罪，以無制作權人冒用有制作權者之名義而制作為要
      件，如制作文書者，對於該文書本有制作之權，即不生偽
      造與否之問題，本件外交部領事事務局所核發之「己○○
      」護照，乃該局本於職權制作之文書，自無偽造可言。又
      護照條例第23條第1 項之客觀構成要件，係指偽造、變造
      身分證之行為而言，並以行為人偽造、變造身分證之目的
      為供申請護照之用為主觀構成要件，其立法目的乃鑒於偽
      造、變造護照屬國際犯罪，世界各國對於偽、變造該國護
      照者，均嚴罰重懲，為排除我國刑法第212 條之適用而定
      。因此，行為人行使偽造、變造國民身分證以供申請護照
      之行為，雖同時符合刑法第218條偽造公印文、第212條偽
      造特種文書及第216 條行使偽造特種文書等罪，然護照條
      例第23條第1項、第2項既係專就偽造、變造國民身分證以
      供申請護照，及行使偽造、變造身分證以供申請護照之行
      為所定之特別規範，依特別法優於普通法之原則，應適用
      護照條例第23條第1項、第2項論處，而不再論以刑法第21
      8條、第212條及第216 條等罪。再按，國民入出國，應向
      主管機關申請許可；未經許可者，不得入出國；未經許可
      入出國者，處3年以下有期徒刑、拘役或科或併科新臺幣9
      萬元以下罰金，入出國及移民法第5條第1項前段及第54條
      分別定有明文，然居住臺灣地區設有戶籍國民，自入出國
      及移民法施行滿1 年後，入出國即不需申請許可，入出國
      及移民法第5條第1項但書亦定有明文，是自89年5 月21日
      起居住臺灣地區設有戶籍之國民入出國即不需申請許可，
      是持偽造身分證申請之護照出國者，除前述護照條例第23
      條之罪責外，不得再以入出國及移民法第54條或國家安全
      法第6 條等罪刑相繩。末者，外交部領事事務局對於國人
      護照之申請需先核對申請人之身分證、戶口名簿或戶籍謄
      本等資料之真偽，再經由電腦查核申請人有無喪失國籍或
      限制出境之情形，倘有資格不符者，即不予核發護照，此
      有外交部領事事務局95年11月27 日領一字第09552474400
      號函在卷可考，自此查核過程，應認外交部領事事務局對
      於護照申請案件之審理係採實質審核，是被告乙○○持偽
      造之身分證及中華民國普通護照申請書向該局申請護照之
      行為，應無刑法第214 條使公務員登載不實罪之適用，併
      敘明之。
（三）被告乙○○所犯刑法第349條第2項故買贓物罪、第214 條
      使公務員登載不實罪及第216條、第212條之行使偽造特許
      證罪均有罰金刑之規定，條文本身雖非此次修法之範圍，
      且罰金之上限亦因刑法施行法第1條之1之規定而未有變更
      ，然刑法第33條第5 款關於罰金刑之下限已由原先：「罰
      金：一元以上」修正為：「罰金：新臺幣一千元以上，以
      百元計算之」，是刑法第349條第2項、第214條及第216條
      、第212條之罪所得科處之罰金刑已因刑法第33條第5款之
      修正而從最低銀元1元即新臺幣3元實質變更為新臺幣1,00
      0 元，經新、舊法比較適用結果，修正後之新法無較有利
      於被告之情形，爰依刑法第2條第1項前段適用修正前刑法
      第349條第2項、第214條及第216條、第212條。
（四）核被告乙○○事實欄一所為係犯槍砲彈藥刀械管制條例第
      7 條第4項之未經許可持有手槍罪、第12條第4項之未經許
      可持有子彈罪；事實欄二所為係犯修正前刑法第349條第2
      項之故買贓物罪；事實欄三所為係犯刑法第216條、第210
      條之行使偽造私文書罪、護照條例第23條第2項、第1項之
      行使偽造國民身分證以供申請護照罪、修正前刑法第 214
      條使公務員登載不實罪；事實欄四所為係犯刑法第347 條
      第1項之擄人勒贖罪、修正前刑法第216條、第212 條之行
      使偽造特許證罪；事實欄五所為係犯刑法第135條第1項之
      妨害公務罪；被告丙○○所為係犯刑法第347條第1項之擄
      人勒贖罪；被告戊○○所為係犯刑法第347條第1項之擄人
      勒贖罪及修正前刑法第216條、第212條之行使偽造特許證
      罪。被告乙○○在中華民國普通護照申請書上偽造「己○○」署押並黏貼行使偽造之「己○○」身分證影本係屬偽
      造私文書之階段行為；偽造中華民國護照申請書、偽造「
      己○○」國民身分證之低度行為均為行使之高度行為所吸
      收，均不另論罪；又被告乙○○行使偽造之「己○○」身
      分證以供申請護照，所為雖同時該當護照條例第23 條第2
      項、第1 項之行使偽造國民身分證以供申請護照罪及刑法
      第216條、第212條之行使偽造特種文書罪，然二罪具有普
      通法及特別法之法條競合關係，應依護照條例第23 條第2
      項、第1項之規定論處；被告3人意圖勒贖而強擄丁○○，
      將丁○○置於自己實力支配之下，剝奪其行動自由，並對
      之施以強暴、脅迫等行為，恐嚇、脅迫癸○○使之交付贖
      金被告等人所為之傷害、妨害自由及恐嚇取財等犯行，皆
      為擄人勒贖行為所吸收，均不另論罪。
（五）按修正前刑法第28條規定：「二人以上共同實施犯罪之行
      為者，皆為正犯。」修正後則規定為：「二人以上共同實
      行犯罪之行為者，皆為正犯。」此一修法旨在排除陰謀共
      同正犯及預備共同正犯，以限縮共同正犯之成立要件，惟
      被告乙○○與綽號「阿路」之成年男子就偽造「己○○」
      、「辛○○」身分證之犯行；被告乙○○、李志傑、戊○○與綽號「阿輝」之成年男子就擄人勒贖之犯行，均非屬
      陰謀共同正犯及預備共同正犯之範疇，該人等具有犯意聯
      絡及行為分擔，不論新法或舊法，均應論以共同正犯，是
      修法後之規定並無較有利於被告之情形，依刑法第2條第1
      項前段，應適用修正前刑法第28條之規定。又被告乙○○
      利用不知情之康得旅行社及福運旅行社偽造、行使偽造之
      中華民國普通護照申請書及偽造之己○○國民身分證，為
      間接正犯。
（六）被告乙○○於93年間同時提供己○○及辛○○之姓名、年
      籍資料供「阿路」偽造該2 人之身分證，係一行為同時觸
      犯數偽造特種文書罪，為想像競合犯，刑法第55條之規定
      雖經修正，然僅係刪除牽連犯之規定，所增訂「但不得科
      以較輕罪名所定最輕本刑以下之刑」之但書規定亦僅係法
      理之明文，是就想像競合犯之適用，修正後之新法並無較
      有利於被告之情形，仍應依刑法第2條第1項前段適用修正
      前刑法第55條之規定，從一重處斷。又被告乙○○於85年
      間自其叔父吳正雄處取得A槍及子彈2顆；復於92年間同時
      向「小賴」購入B槍、C槍及子彈86顆而併持有至95年8月7
      日，均係一行為同時觸犯槍砲彈藥刀械管制條例第7條第4
      項未經許可持有手槍罪及同條例第12條第4 項未經許可持
      有子彈罪，為想像競合犯，應依修正後刑法第55條從較重
      之未經許可持有手槍罪處斷。刑法第55條後段關於牽連犯
      之規定雖已刪除，惟修正後無論係論以數罪併罰或論以想
      像競合，均無較有利於被告之情形，是依刑法第2條第1項
      前段，應認被告乙○○所犯行使偽造國民身分證以供申請
      護照、行使偽造私文書及使公務員登載不實等數罪間；被
      告乙○○、戊○○所犯擄人勒贖罪及行使偽造特許證二罪
      間，均有手段、目的之牽連關係，應依修正前刑法第55條
      後段之規定論以牽連犯，並分別從一重論以行使偽造私文
      書罪及擄人勒贖罪。
（七）被告乙○○於85年起持有A槍及子彈2 顆、於92年起持有B
      槍、C槍及子彈86 顆，又為故買贓物、行使偽造私文書、
      擄人勒贖及妨害公務等犯行，所犯上開6 罪，犯意各別，
      行為互殊，應予分論併罰。起訴書雖未就被告乙○○行使
      偽造中華民國普通護照申請書、行使偽造之己○○身分證
      、出示不法取得之己○○護照出境而使公務員登載不實及
      被告乙○○、戊○○更換車牌所犯之行使偽造特許證犯行
      起訴，惟該部分犯行與已起訴部分，有牽連犯之裁判上一
      罪關係，均為起訴效力所及，本院自得併與審理。
（八）被告3 人於取贖後即釋放被害人，爰依刑法第347條第5項
      之規定，減輕其刑。爰審酌被告乙○○、丙○○及戊○○
      均年輕力壯，不知奮發向上，竟為謀求自身利益，意圖勒
      贖而強擄丁○○，使丁○○惶恐莫甚，造成心理難以抹滅
      之傷害，其家人亦憂心忡忡、惶惶不可終日，影響社會治
      安甚鉅，且未將贓款反還被害人，被告乙○○坦認另涉有
      槍擊李瑞麟致死、槍擊蘇建發成傷等案件（警3309號卷第
      3頁），內政部警政署刑事警察局96年1月19日刑鑑字第09
      60008507號函亦表示，李瑞麟槍擊案現場遺留之彈殼2 顆
      、彈頭1顆係被告乙○○持有之A槍所擊發；蘇建發槍擊案
      現場遺留之彈殼5顆、彈頭3 顆係被告乙○○持有之C槍所
      擊發，有該函附卷可考（本院卷二第139 頁），顯見被告
      乙○○長期持有槍枝，履涉犯重罪，素行不良，其於擄人
      勒贖案件中，持槍下手綁人、與被害人家屬商討贖金，又
      於取贖後，分配100 萬元贓款予丙○○，戊○○及「阿輝
      」亦分獲75萬元，其餘則皆歸其所有，顯見其立於犯罪主
      導、支配之地位；被告丙○○為被害人丁○○之舊識，僅
      因自己與丁○○表弟甲○○間之債務糾紛，即以丁○○作
      為下手綁票之對象，並帶同乙○○勘查丁○○之上班路線
      ，惡行亦甚為重大；被告戊○○犯後矢口否認，未見悔改
      ，惟係聽從乙○○之指示為犯罪構成要件之實施，情節較
      輕等情狀，分別量處如主文所示之刑及就所科罰金刑部分
      諭知易服勞役之折算標準，並就乙○○所犯之數罪，定其
      應執行之刑及就所科罰金刑部分諭知易服勞役之折算標準
      ，並依修正前刑法第37條第1 項規定，就乙○○部分宣告
      褫奪公權終身，以示儆懲。
（九）扣案如附表一、二所示之手槍3 把及子彈48顆均為違禁物
      ，應依刑法第38條第1項第1款之規定宣告沒收；經試射之
      9MM制式子彈21顆、8.8MM土造子彈6 顆、乙○○拒捕時擊
      發之9MM制式子彈6顆、李瑞麟槍擊案中擊發之子彈2 顆及
      蘇建發槍擊案中擊發之子彈5 顆，其彈藥部分因擊發而燃
      燒殆盡，其餘部分亦裂解為彈頭及彈殼，不具殺傷力，非
      屬違禁物，無庸宣告沒收；扣案之通槍條1組、擦槍布1包
      及擦槍油1 瓶係被告乙○○所有，供保養、持有槍枝所用
      之物，業據被告乙○○供承在卷（本院卷二第106 頁），
      應依刑法第38條第1項第2款之規定宣告沒收；扣案之偽造
      「己○○」、「辛○○」身分證2 張及附表四所示之物，
      均係被告乙○○所有，供申辦護照及擄人勒贖所用之物；
      扣案之「己○○」護照亦係被告乙○○所有，因行使偽造
      私文書所得之物，均據被告乙○○供承在卷（本院卷二第
      106頁），應分別依修正前刑法第38條第1項第2款及第3款
      之規定宣告沒收；中華民國普通護照申請書背面申請人欄
      內偽造之「己○○」署押1枚，應依刑法第219條規定宣告
      沒收之；又中華民國普通護照申請書正面所黏貼之偽造「
      己○○」國民身分證正反面影本各1 紙，雖係被告乙○○
      供犯罪所用之物，惟偽造國民身分證之正反面影本已用以
      申請護照，黏貼於申請書上而交付予外交部領事事務局，
      與扣案之現金15,000元及港幣2,850 元係屬被害人丁○○
      所有，均非屬被告乙○○所有之物，爰不宣告沒收之；至
      扣案之藍波刀1支、摺疊刀1支、手套3 雙、0000000000號
      SIM卡1張、0000000000、0000000000號SIM卡外包裝2張、
      NOKIA手機1支、GPLUS手機1支（含SIM卡）、手指套1包、
      眼罩1個、記事本1本、ANYCALL手機1支（含0000000000號
      SIM卡）、0000000000 號SIM卡1張及臺灣居民往來大陸通
      行證1 本，均無證據證明與本案犯行有直接關連，應認非
      供本案犯罪所用之物，爰不另為沒收之諭知。
（十）公訴意旨另以被告乙○○於95年8月7日拒捕過程中，自屋
      內朝門外擊發子彈6 顆，涉有殺人未遂罪嫌，惟證人即攻
      堅員警壬○○於本院審理時證稱：警方向屋內之乙○○表
      明身分後，過了約30秒，乙○○才開槍，乙○○過了30秒
      才開槍是因為有同仁去搖門把鎖，乙○○第2 次開槍是因
      為員警要攻堅，有拿工具去撬門，乙○○這2 次開槍應該
      是為了阻止員警衝進去，最後是乙○○與丙○○棄械投降
      ，開門讓警員進入屋內等語（本院卷二第178- 180頁），
      被告乙○○亦稱：警察要伊開門時，伊還不知道是警察來
      捉人，開了屋內的門看到有人衝上來，才把門關起來，開
      槍時2道門是關起來的等語（本院卷二第180頁），佐以卷
      附攻堅現場照片可知，該址大門設有鐵門、鋁門各1 道，
      且均有彈擊痕跡（警3376 號卷第18-20頁），是被告乙○○與警員對峙時，鐵門及鋁門均非呈開啟之狀態，無法自
      屋內觀察得知屋外警員部署之情形，則被告乙○○開槍時
      ，並非刻意瞄準警員射擊，且最終結果係被告乙○○主動
      開門投降，亦未造成任何人員之傷亡，是被告乙○○應僅
      係為嚇阻警員，防免員警破門而入始開槍，難逕認有殺人
      之犯意，此部分犯行尚難證明，惟公訴意旨認此部分與前
      開妨害公務犯行有想像競合之裁判上一罪關係，爰不另為
      無罪之諭知。
據上論斷，應依刑事訴訟法第299條第1項前段，槍砲彈藥刀械管
制條例第7條第4 項、第12條第4項，護照條例第23條第2項、第1
項，刑法第11條前段、第2條第1項前段，修正前刑法第28條、第
349條第2 項、第214條、第212條，刑法第135條第1項、第216條
、第210 條、第347條第1項、第5項、第219條、第55條、第42條
第3項、第38條第1項第1款、第2款，修正前刑法第55條、第51條
第4款、第7款、第37條第1項、第38條第1項第2款、第3款，刑法
施行法第1條之1第1項、第2 項前段，罰金罰鍰提高標準條例第1
條前段、第2條，判決如主文。
本案經檢察官吳廣莉到庭執行職務。
中　　華　　民　　國　　96　　年　  2　　月　 　27　　日
                  刑事第二庭審判長法  官  黃永勝
                                  法  官  鄭貽馨
                                  法  官  楊坤樵
以上正本證明與原本無異。
如不服本判決應於收受本判決後10日內向本院提出上訴書狀，其
未敘述上訴理由者，並得於提起上訴後10日內向本院補提理由書
狀(均須按他造當事人之人數附繕本)「切勿逕送上級法院」。
                                  書記官  謝佩欣
中　　華　　民　　國　　96　　年　　3 　　月　　1 　　日
附錄本案論罪科刑法條全文：
槍砲彈藥刀械管制條例第7條第4項
未經許可，持有、寄藏或意圖販賣而陳列第 1 項所列槍砲、彈藥
者，處 5 年以上有期徒刑，併科新台幣 1 千萬元以下罰金。
槍砲彈藥刀械管制條例第12條第4項
未經許可，持有、寄藏或意圖販賣而陳列子彈者，處 5 年以下有
期徒刑，併科新台幣 300 萬元以下罰金。
中華民國刑法第210條
（偽造變造私文書罪）
偽造、變造私文書，足以生損害於公眾或他人者，處 5 年以下有
期徒刑。
中華民國刑法第212條
（偽造變造特種文書罪）
偽造、變造護照、旅券、免許證、特許證及關於品行、能力服務
或其他相類之證書、介紹書，足以生損害於公眾或他人者，處 1
年以下有期徒刑、拘役或3百元以下罰金。
中華民國刑法第214條
（使公務員登載不實罪）
明知為不實之事項，而使公務員登載於職務上所掌之公文書，足
以生損害於公眾或他人者，處3年以下有期徒刑、拘役或5百元以
下罰金。
中華民國刑法第216條
（行使偽造變造或登載不實之文書罪）
行使第 210 條至第 215 條之文書者，依偽造、變造文書或登載
不實事項或使登載不實事項之規定處斷。
中華民國刑法第135條第1項
（妨害公務執行及職務強制罪）
對於公務員依法執行職務時，施強暴脅迫者，處 3 年以下有期徒
刑、拘役或 3 百元以下罰金。
中華民國刑法第347條第1項、第5項
（擄人勒贖罪）
意圖勒贖而擄人者，處死刑、無期徒刑或 7 年以上有期徒刑。
犯第 1 項之罪，未經取贖而釋放被害人者，減輕其刑；取贖後而
釋放被害人者，得減輕其刑。
中華民國刑法第349條第2項
（普通贓物罪）
搬運、寄藏、故買贓物或為牙保者，處 5 年以下有期徒刑、拘役
或科或併科 1 千元以下罰金。
附表一：PARABELLUM 制式手槍（槍枝管制編號：0000000000號）
        1把、通槍條1組、擦槍布1包及擦槍油1瓶。
附表二：9MM制式手槍SIGSAUER（槍枝管制編號：0000000000號）
        1把、9MMRUGER 制式手槍（槍枝管制編號：0000000000
        號）1把、子彈48顆（口徑9MM制式子彈25 顆、口徑0.4
        吋制式子彈10顆、直徑8.8MM土造子彈13 顆）、通槍條
        1組、擦槍布1包及擦槍油1瓶。
附表三：偽造之「己○○」、「黃偉群」中華民國國民身分證各
        1 張、中華民國普通護照申請書背面申請人欄內偽造之
        「己○○」署押1枚、「己○○」中華民國護照1本。
附表四：MP3一台、束帶82條、帽子5頂、頭套5頂、偽造之7852-
        FE、6967-NA號車牌各2 塊、9MM制式手槍SIGSAUER（槍
        枝管制編號：0000000000號）1把。
